臺灣臺北地方法院民事判決
111年度重訴字第985號
原      告  臺灣土地銀行股份有限公司

法定代理人  何英明  
訴訟代理人  林敬堯  
被      告  惠豪科技有限公司


兼法定代理  謝蕙娟  
人                  

上列當事人間清償借款事件，本院於民國111年11月29日言詞辯
論終結，判決如下：
    主  文
被告應連帶給付原告新臺幣貳仟零貳拾貳萬捌仟肆佰柒拾陸元，
及如附表所示之利息及違約金。
訴訟費用新臺幣拾玖萬零貳拾肆元由被告連帶負擔。
本判決於原告以新臺幣陸佰柒拾肆萬元或等值之中央政府建設公
債一０七年度甲類第十期公債債券供被告擔保後，得假執行。但
被告如以新臺幣貳仟零貳拾貳萬捌仟肆佰柒拾陸元為原告預供擔
保，得免為假執行。
    事實及理由
一、按當事人得以合意定第一審管轄法院。但以關於由一定法律
    關係而生之訴訟為限。前項合意，應以文書證之，民事訴訟
    法第24條定有明文。本件兩造以綜合融資契約（下稱系爭契
    約）甲、通用條款第32條約定，合意以本院為管轄第一審法
    院（見本院卷第18頁），故本院就本件自有管轄權。
二、原告起訴主張：
  ㈠緣被告即借款人惠豪科技有限公司（下稱惠豪公司）邀被告
    謝蕙娟（下以姓名稱之，與惠豪公司合稱為被告）為連帶保
    證人簽訂系爭契約，授信總類包含一般營運週轉金貸款及進
    口物資融資，動用期限自民國108年3月8日起至109年3月8日
    止，授信總額度合計新臺幣（下同）2,500萬元整或等值美
    金或他種外幣，被告如遲延還本時，除應按原約定利率支付
    遲延利息外，遲延還本或付息時，應另按下列方式加計違約
    金：本金自到期日（如保證業務，則為墊款日）起，利息自
    付息日起，就應還款額，逾期6個月（含）以內者，按約定
    利率之10％，逾期超過6個月者，就超過部分，按約定利率之
    20％計付違約金。嗣後被告於109年5月6日與原告共同簽訂變
    更借款契約書延長借款期限至109年12月31日止，還本付息
    方式變更為自109年1月1日起至109年12月31日止，按月付息
    到期一次清償，利息自109年1月1日起改以固定利率2%計息
    。被告又於110年1月11日與原告共同簽訂變更借款契約書延
    長借款期限至110年12月31日止，還本付息方式變更為自110
    年1月1日起至同年12月31日止，按月付息本金到期一次清償
    ，利息自110年1月1日起改以固定利率2%計息。被告再於111
    年1月5日與原告共同簽訂變更借款契約書延長借款期限至11
    1年12月31日止，還本付息方式變更為自111年1月1日起寬還
    本金至111年12月31日，展延期間按月繳息，本金到期清償
    ，利息自111年1月1日起改以固定利率2%計息。
　㈡被告向原告辦理一般營運週轉金貸款，本項額度1,200萬元整
    ，供被告營運周轉之用，被告向原告申請撥貸明細如下：　
  ⒈惠豪公司於108年10月3日憑請領貸款書，委請原告在1,200萬
    元額度內撥付300萬元，存入被告於原告南港分行開立存款
    第000000000000號帳戶之本金，利息計付方式按原告公告指
    標利率（月調）1.09%加1.75%計為年利率2.84%，嗣後隨元
    告公告指標利率(月調)調整而調整，逾期時利息利率為年利
    率2%，詎料惠豪公司於111年3月31日未依約清償利息，視為
    全部到期，於111年4月1日抵銷存款4,550元後，目前尚欠如
    附表編號一所示之本金、利息及違約金。
　⒉惠豪公司於108年11月7日憑請領貸款書，委請原告在1,200萬
    元額度內撥付300萬元，存入被告於原告南港分行開立存款
    第000000000000號帳戶之本金，利息計付方式按原告公告指
    標利率（月調）1.09%加1.75%計為年利率2.84%，嗣後隨原
    告公告指標利率(月調)調整而調整，逾期時利息利率為年利
    率2%，詎料惠豪公司於111年3月31日未依約清償利息，視為
    全部到期，於111年4月1日抵銷存款4,550元後，目前尚欠如
    附表編號二所示之本金、利息及違約金。
　⒊惠豪公司於108年11月20日憑請領貸款書，委請原告在1,200
    萬元額度內撥付300萬元，存入被告於原告南港分行開立存
    款第000000000000號帳戶之本金，利息計付方式按原告公告
    指標利率(月調)1.09%加1.75%計為年利率2.84%，嗣後隨原
    告公告指標利率(月調)調整而調整，逾期時利息利率為年利
    率2%，詎料惠豪公司於111年3月31日未依約清償利息，視為
    全部到期，於111年4月1日抵銷存款4,550元後，目前尚欠如
    附表編號三所示之本金、利息及違約金。
　⒋惠豪公司於108年12月17日憑請領貸款書，委請原告在1,200
    萬元額度內撥付300萬元，存入被告於南港分行開立存款第0
    00000000000號帳戶之本金，利息計付方式按原告公告指標
    利率（月調）1.09%加1.75%計為年利率2.84%，嗣後隨原告
    公告指標利率(月調)調整而調整，逾期時利息利率為年利率
    2%，詎料惠豪公司於111年3月31日未依約清償利息，視為全
    部到期，於111年4月1日抵銷存款4,550元後，目前尚欠如附
    表編號四所示之本金、利息及違約金。　　　　
　㈢被告向原告辦理進口物資融資授信：
　⒈依綜合融資契約乙、個別條款‧進口物資融資項下約定，本項
    額度合計2,500萬元整或等值美金或他種外幣，於本契約約
    定期間內供被告循環申請依外幣即期信用狀、外幣遠期信用
    狀及應付帳款外匯融資等方式向國外採購物資，被告開發之
    各筆進口遠期信用狀，其融資期限最長不得超過180天，並
    自各筆信用狀押匯銀行押匯日或裝運日起，計算各筆借款之
    到期日，被告並承認各筆信用狀項下之下列金額及其利息為
    原告代被告向受益人保證付款或墊款予押匯銀行之金額，並
    同意以「結匯證實書」（或交易憑證）或原告有關文件為其
    憑證，絕無異議：原告所開具每筆「結匯證實書」（或交易
    憑證）所載信用狀金額與結匯金額之差額即未結匯金額。
　　被告於每筆應付帳款外匯融資動用時，應填具「外匯融資動
    用申請書」，檢附原告認可之進口有關文件及單據，委請原
    告將撥貸之款項與被告之自備款，一併匯付被告以D/A、D/P
　　或O/A方式所進口貨物之出口商或其指定之受款人，應負帳
    款外匯融資餘額之認定，以被告所出具之「外匯融資動用申
    請書」或原告有關交易上記載之金額為準，每筆應付帳款外
    匯融資期間最長不得超過180天，借款利息按押匯銀行押匯
    日（信用狀融資）或撥貸日（應付帳款外匯融資），原告一
    般外匯授信牌告利率計算，如到期未還，被告應依照到期日
    當日原告「一般外匯授信牌告利率」與「新台幣公告基準利
    率(月調)加年利率2.5%」之較高利率利率支付遲延利息及違
    約金，被告如未依約定期限清償，或有其他違約情事，致喪
    失期限利益時，被告同意原告得隨時將被告未清償之借款本
    息，按牌告之即期外匯賣出匯率兌換為新臺幣列帳，其匯率
    、利率風險由被告負擔。
　⒉惠豪公司申請五筆應付帳款外匯融資，明細如下：
　⑴惠豪公司於108年8月20日憑外匯融資動用申請書及匯出匯款
    申請書，申請一筆應付帳款外匯融資金額美金8萬2,000元，
    將上開融資金額匯付出口商，融資期限180天，到期日109年
    2月16日。被告於109年5月28日依請領貸款書及轉貸臺幣申
    請書將上開融資金額轉換為新臺幣，並依109年5月28日進口
    結匯證實書所載尚欠融資本金餘額美金8萬2,000元（利息及
    違約金另計），按匯率29.989折算為新臺幣245萬9,098元，
    利息計付方式依變更借款契約書第四條第五款約定改以固定
    利率2%計息，逾期時利息利率為年利率2%，詎料惠豪公司於
    111年3月31日未依約清償利息，視為全部到期，於111年4月
    1日抵銷存款3,730元後，目前尚欠如附表編號五所示之本金
    、利息及違約金。
　⑵惠豪公司於108年9月2日憑外匯融資動用申請書及匯出匯款申
    請書，申請一筆應付帳款外匯融資金額美金8萬2,800元，將
    上開融資金額匯付出口商，融資期限180天，到期日109年2
    月29日。被告於109年5月28日依請領貸款書及轉貸臺幣申請
    書將上開融資金額轉換為新臺幣，並依109年5月28日進口結
    匯證實書所載尚欠融資本金餘額美金8萬2,800元（利息及違
    約金另計），利息計付方式依變更借款契約書第四條第五款
    約定改以固定利率2%計息，逾期時利息利率為年利率2%，詎
    料惠豪公司於111年3月31日未依約清償利息，視為全部到期
    ，於111年4月1日抵銷存款3,767元後，目前尚欠如附表編號
    六所示之本金、利息及違約金。　
　⑶惠豪公司於108年9月9日憑外匯融資動用申請書及匯出匯款申
    請書，申請一筆應付帳款外匯融資金額美金8萬2,980元，將
    上開融資金額匯付出口商，融資期限180天，到期日109年3
    月7日。被告於109年5月28日進口結匯證實書所載尚欠融資
    本金餘額美金8萬2,800元（利息及違約金另計），按匯率29
    .989折算為新臺幣248萬8,487元，利息計付方式依變更借款
    契約書第四條第五款約定改以固定利率2%計息，逾期時利息
    利率為年利率2%，詎料惠豪公司於111年3月31日未依約清償
    利息，視為全部到期，於111年4月1日抵銷存款3,776元後，
    目前尚欠如附表編號七所示之本金、利息及違約金。
　⑷惠豪公司於108年11月4日憑外匯融資動用申請書及匯出匯款
    申請書，申請一筆應付帳款外匯融資金額美金8萬2,552元，
    將上開融資金額匯付出口商，融資期限180天，到期日109年
    5月2日。被告於109年5月28日依請領貸款書及轉貸臺幣申請
    書將上開融資金額轉換為新臺幣，並依109年5月28日進口結
    匯證實書所載尚欠融資本金餘額美金8萬2,552元（利息及違
    約金另計），按匯率29.989折算為新臺幣247萬5,652元，利
    息計付方式依變更借款契約書第四條第五款約定改以固定利
    率2%計息，逾期時利息利率為年利率2%，詎料惠豪公司於11
    1年3月31日未依約清償利息，視為全部到期，於111年4月1
    日抵銷存款3,756元後，目前尚欠如附表編號八所示之本金
    、利息及違約金。
　⑸惠豪公司於108年11月25日憑外匯融資動用申請書及匯出匯款
    申請書，申請一筆應付帳款外匯融資金額美金8萬3,320元，
    將上開融資金額匯付出口商，融資期限180天，到期日109年
    5月23日。被告於109年5月28日依請領貸款書及轉貸臺幣申
    請書將上開融資金額轉換為新臺幣，並依109年5月28日進口
    結匯證實書所載尚欠融資本金餘額美金8萬3,320元（利息及
    違約金另計），按匯率29.989折算為新臺幣249萬8,683元，
    利息計付方式依變更借款契約書第四條第五款約定改以固定
    利率2%計息，逾期時利息利率為年利率2%，詎料惠豪公司於
    111年3月31日未依約清償利息，視為全部到期，於111年4月
    1日抵銷存款3,790元後，目前尚欠如附表編號九所示之本金
    、利息及違約金。　
  ㈣綜上，惠豪公司自111年3月31日起未依約清償利息，原告已
    於111年4月6日催告被告已喪失期限利益，依綜合融資契約
    甲、通用條款：第十一條第一項約定，將借款視為全部到期
    ，應自111年4月1日起加付違約金，現尚欠如訴之聲明第1項
    所示之金額，謝蕙娟應即依法負其保證責任。爰依消費借貸
    契約及連帶保證之法律關係提起本件訴訟等語。並聲明：如
    主文第1項所示；並願供現金或等值之中央政府建設公債107
    年度甲類第10期公債債券為擔保，請准宣告假執行。
三、被告對於積欠原告上開款項當庭自認，惟表示因惠豪公司前
    負責人即被告之配偶曾憲豪，突然驟逝，致使公司營運上遭
    逢重大衝擊，又自109年起迄今，經濟景氣受到COVID-19疫
    情之影響，惠豪公司之業績大幅滑落，資金嚴重匱乏，被告
    亦因此高度壓力導致身體健康受到影響，但仍希望待病情穩
    定些後，能盡力償還積欠原告之債務等語。
四、原告起訴主張之事實，業據其提出綜合融資契約、變更借款
    契約書、請領貸款書、客戶往來明細查詢、抵充明細表、外
    匯融資動用申請書、匯出匯款申請書、請領貸款書、轉貸臺
    幣申請書、進口結匯證實書、客戶往來明細查詢、催告函暨
    掛號郵件收件回執、公司資料網頁查詢等件影本附卷可證（
　　見本院卷第17至123頁），被告亦當庭自認（見本院卷第143
    頁），是原告主張之前開事實，堪信為真實。從而，原告依
    消費借貸契約及連帶保證之法律關係，請求被告給付如主文
    第1項所示之金額，為有理由，應予准許。又原告陳明願供
    擔保，聲請宣告假執行，經核與規定相符，爰酌定相當擔保
    金額，准許之。
五、本件訴訟費用計為19萬0,024元，應由被告負擔，爰確定如
    主文第2項所示。
六、訴訟費用負擔依據：民事訴訟法第85條第2項。　　
中　　華　　民　　國　　111 　年　　11　　月　　30　　日
                  民事第四庭    法　官　陳靜茹
以上正本係照原本作成。
如對本判決上訴，須於判決送達後20日內向本院提出上訴狀。如
委任律師提起上訴者，應一併繳納上訴審裁判費。
中　　華　　民　　國　　111 　年　　11　　月　　30　　日
                                書記官　蔡汶芯